【裁判字號】    92,易緝,6
【裁判日期】    920807
【裁判案由】    詐欺
【裁判全文】
臺灣板橋地方法院刑事判決                            九十二年度易緝字第六號
    公  訴  人  臺灣板橋地方法院檢察署檢察官
    被      告  甲○○
右列被告因詐欺案件，經檢察官提起公訴（八十七年度偵字第八二號），本院判
決如左：
    主  文
甲○○連續意圖為自己不法之所有，以詐術使人將本人之物交付，處有期徒刑壹年。
    事  實
一、甲○○明知自己因股票被套牢，且投資汽車買賣生意失敗，自民國八十六年八月
    間起，財務已甚困難，陷於無償付借款之能力，竟思以票養票，基於概括犯意，
    意圖為自己不法之所有，自八十六年十一月間起，隱瞞其經濟狀況，利用與乙○
    ○有多年借貸之熟識關係，在楊女已表明不收其本人及家人支票之情況下，連續
    持其所借得妻舅吳煜中為發票人之支票十九紙，面額共計新臺幣（下同）四百八
    十五萬元，及其大嫂蕭秀蘭為發票人之支票二十五張，面額共計五百八十四萬元
    ，與其汽車生意之合夥人徐國棟為發票人之支票八紙，面額共計一百二十三萬五
    千元，向乙○○佯稱均係其家族經營之建設公司所收取之購屋款客票，而未告知
    上開支票之發票人與其有親戚關係，且票款均需由其負責存入，使乙○○陷於錯
    誤，分別撥款四百二十九萬五千五百元、五百五十二萬五千八百九十元、一百十
    六萬五千零七十五元，共計一千零九十八萬六千四百六十五元予甲○○。嗣支票
    屆期均不獲兌現，甲○○復避不出面處理，乙○○始知受騙。
二、案經乙○○訴由臺灣板橋地方法院檢察署檢察官偵查起訴。
    理  由
一、訊據被告在本院審理時固坦承有分別以發票人吳煜中、徐國棟、蕭秀蘭之支票向
    告訴人乙○○調現四百二十九萬五千五百元、一百十六萬五千零七十五元、五百
    五十二萬五千八百九十元，共計一千零九十八萬六千四百六十五元，惟矢口否認
    有何詐欺犯行，辯稱：伊已向告訴人借款多年，很多支票都有兌現，如果真的要
    騙他，全部支票都不要兌現就好，也沒有必要牽連那麼多人，且伊一直配合告訴
    人支付高額利息，而在公司週轉不靈後就沒有再向告訴人借款，伊並不是惡意倒
    閉云云。惟查，右揭事實，業據告訴人乙○○在偵審中指述綦詳，其指稱：被告
    先則係以其個人及其妻所有之支票，向伊票貼調現，之後因伊深感不妥，即告知
    不再接受其個人及家人之支票調現，被告即開始持其妻之兄長吳煜中之支票向伊
    調現，刻意隱瞞吳煜中為其妻舅之事實，並偽稱該支票係吳煜中購買其建設公司
    房屋所簽發之購屋款客票，告訴人因之同意予以貼現，嗣被告使用吳煜中之支票
    至八十六年十二月中旬，有十五張支票陸續到期，被告因恐無法兌現，乃又持蕭
    秀蘭之支票換票，並刻意隱瞞蕭秀蘭為其大嫂之事實，其謊稱蕭秀蘭為其公司同
    事，亦有購屋，所簽發之支票亦係購屋款之期票，伊遂同意其要求，而伊信賴蕭
    秀蘭為其同事而非家人，且亦屬購屋款之客票下，方同意陸續接受蕭秀蘭之支票
    而借款予被告，而徐國棟部分，被告也說是做建築生意的票，被告拿吳煜中、蕭
    秀蘭、徐國棟之支票跟伊調現，都只說是客票，並未說清楚與渠等間有何債權的
    債務關係等語，並有支票存款對帳單、存款記錄查詢單、支票暨退票理由單、存
    摺、帳冊資料、帳戶往來明細、票貼紀錄表等件在卷可稽。再參以被告既自承：
    伊是因為告訴人不收伊的支票，才跟親友借票，因告訴人跟伊說若是伊或伊家裡
    人的票他都不收，所以伊才說吳煜中的票是客票，至於徐國棟的票伊是跟告訴人
    說是朋友借票週轉，又告訴人是有要求一定要第三人的票當擔保才願意借錢，後
    來要換票時，因其指定要中國信託銀行的票才願意接受，所以才會用蕭秀蘭的票
    等語（見偵卷第一一五頁、第一五六頁、本院九十二年四月十日訊問筆錄），並
    供承：伊是從八十三、四年間開始借款，本來是買股票，於八十六年間有投資汽
    車買賣生意，後來自八十六年八、九月起因債務過高，所以以票養票，又買股票
    、投資生意的事，告訴人都知道，但後來以債養債，就沒告訴他等語（見偵卷第
    一五七頁）；而證人徐國棟、吳煜中、蕭秀蘭在偵查中亦均證稱渠等借票予被告
    ，被告並稱票款其會負責等語，且被告就上開發票人之支票均需由其負責票款一
    事，均未告知告訴人，亦據被告在本院審理時供承在卷，則參互以觀，顯見被告
    於八十六年八、九月間向告訴人借款時經濟情況業已不佳，並陷於以票養票之狀
    況，縱其先前所出具之支票有部分兌現，且亦依告訴人之要求支付高額利息，惟
    告訴人既要求被告需出具第三人簽發之客票始願意調現，若明知上開發票人之帳
    戶均需由被告自行負擔票款，各該發票人並與被告有親戚關係，是否仍願意借款
    予被告，誠屬可疑，且告訴人完全不清楚被告取得上開發票人吳煜中、蕭秀蘭、
    徐國棟支票之過程，顯見被告確有隱瞞其財務之情，足徵被告係施用詐術向告訴
    人借款；而被告嗣在本院審理時雖辯稱其係為家族建設公司調現週轉，該公司係
    伊其父親過世後方發生財務困難云云，惟被告既不爭執其均係以個人名義向告訴
    人借款，且在偵查中亦稱係為投資股票及汽車買賣生意始向告訴人借款等語，是
    其辯稱均係公司債務要與常情有違，況姑不論究係其個人或公司債務，惟被告既
    未據實告知告訴人其財務狀況及支票來源，使告訴人在風險評估上有所誤認，使
    告訴人在被告本身負債甚多，早已無餘力返還告訴人之欠款下仍為借款，是被告
    有施用詐術，並致告訴人陷於錯誤之情尚明。本件事證已臻明確，被告所辯，顯
    係事後卸責之詞，其犯行洵堪認定，應予依法論科。
二、核被告所為，係犯刑法第三百三十九條第一項之詐欺取財罪。又其先後多次犯行
    ，時間緊接，犯罪構成要件相同，顯係基於概括犯意所為，應依連續犯之規定，
    論以一罪，並加重其刑。又被告持發票人蕭秀蘭之支票二十五紙，面額共計五百
    八十四萬元，向告訴人詐得五百五十二萬五千八百九十元部分，雖經公訴人認該
    部分罪嫌不足，而不另為不起訴處分，惟被告在本院審理時已自承蕭秀蘭為發票
    人之支票除十五張是用以換回吳煜中為發票人之支票，該部分均已兌現外，嗣後
    確實有再持前開二十五紙支票向告訴人調得上開款項等語，且被告隱瞞其係以票
    養票，財務狀況不佳之事實，而向告訴人謊稱係客票等情，亦據告訴人指述綦詳
    ，是該部分之詐欺犯行亦堪予認定，已如前述，且因與前開起訴部分具有連續犯
    之裁判上一罪關係，本院自得併予審理，附此敘明。爰審酌被告既明知本身已無
    支付能力，已陷於以票養票之狀況，猶向告訴人借得鉅款，至今仍未與上開告訴
    人協商解決債務，及其犯罪之手段，詐得之利益頗多與犯罪後態度等一切情狀，
    量處如主文所示之刑，以示懲儆。
據上論斷，應依刑事訴訟法第二百九十九條第一項前段，刑法第五十六條、第三百三
十九條第一項，罰金罰鍰提高標準條例第一條前段，判決如主文。
本案經檢察官黃明絹到庭執行職務
中      華      民      國    九十二    年      八      月      七      日
                                      臺灣板橋地方法院刑事第六庭
                                          法  官  王  士  珮
右正本證明與原本無異。
如不服本判決，應於判決送達後十日內，向本院提出上訴狀。
                                          書記官  程  欣  怡
中      華      民      國    九十二    年      八      月      七      日
附錄本件論罪科刑法條全文：
中華民國刑法第三百三十九條
意圖為自己或第三人不法之所有，以詐術使人將本人或第三人之物交付者，處五年以
下有期徒刑、拘役或科或併科一千元以下罰金。
以前項方法得財產上不法之利益或使第三人得之者，亦同。
前二項之未遂犯罰之。


司法院資訊處製作；財團法人民間司法改革基金會備份。
